臺灣高等法院臺南分院刑事裁定
111年度聲再字第110號
聲  請  人  李佺勲


上列聲請人因聲請再審案件，對於本院111年度上訴字第385號中
華民國111年5月31日確定判決（臺灣嘉義地方法院110年度訴字
第142號、臺灣嘉義地方檢察署109年度偵字第10608號），聲請
再審，本院裁定如下：
    主  文
再審之聲請駁回。
    理  由
一、聲請再審意旨略以：
　㈠本案第一、二審認定聲請人販賣第二級毒品予李培豪之證據
    ，無非以證人李培豪之證述及聲請人與李培豪之電話監聽譯
    文為唯一證據。證人李培豪於第一審審理時證稱僅向聲請人
    購買毒品1次，時間為民國109年4月13日14時20分許，地點
    為嘉義縣○○鄉○○社區牌樓附近廟口，金額為新臺幣（下同）
    2000元，交易之方式為李培豪在車上，雙方隔著車窗同時交
    易現金及毒品，當場完成交易。經檢察官提示證人唐宇弘之
    證詞後，李培豪又改口說「我記不清楚，記不太住了」、「
    我真的不太清楚」等語（見第一審111年1月6日審判筆錄）
    。惟據證人唐宇弘之證述，其當日與李培豪及聲請人見面之
    情形為「我記得被告在門口而已，被告沒有靠近車子過，有
    一段距離」、「我看到被告是隔一段距離，我沒有跟他當面
    說過話，是李培豪下車去他家的，被告就出來跟我打個招呼
    而已」，且當天係第一次與聲請人見到面，亦非去購買毒品
    等語（見嘉義地院111年1月6日審判筆錄），則證人唐宇弘
    當日係坐李培豪之車去找聲請人，唐宇弘坐於副駕駛座，對
    於聲請人當日有無在車旁交易毒品一清二楚，其證述內容足
    以證明證人李培豪所稱當日與聲請人在車上駕駛座隔著車窗
    交易毒品之證述顯係為減輕其施用毒品罪之偽證。
　㈡再者，依據卷附李培豪與聲請人109年4月13日下午2時20分電
    話監聽譯文所載，李培豪當時即稱「我車上有朋友」，所謂
    車上有朋友即指唐宇弘，足見唐宇弘作證當日與李培豪去找
    聲請人，且證述目睹李培豪與聲請人碰面之情形等證詞非屬
    虛偽，其證詞為何不得採為對聲請人有利之證據？綜上，依
    據證人唐宇弘之證言及通訊監察譯文，已可證明證人李培豪
    之證言為虛偽，上開證人唐宇弘之證言與通訊監察譯文中有
    關李培豪向聲請人提及車上有朋友之譯文相比對，應可作為
    新證據，爰依刑事訴訟法第420條第1項第2款、第6款聲請再
    審等語。
　㈢又聲請人於原審聲請傳訊李培豪與唐宇弘對質，希望藉以釐
    清李培豪所稱於109年4月13日向聲請人購買毒品之情形，卻
    遭鈞院拒絕，事實審法院應有未盡調查證據之違法。　
二、按再審制度，係為發現確實之事實真相，以實現公平正義，
    而於案件判決確定之後，另設救濟之特別管道，重在糾正原
    確定判決所認定之事實錯誤，但因不能排除某些人可能出於
    惡意或其他目的，利用此方式延宕、纏訟，有害判決之安定
    性，故立有嚴格之條件限制。有罪之判決確定後，因發現新
    事實或新證據，單獨或與先前之證據綜合判斷，足認受有罪
    判決之人應受無罪、免訴、免刑或輕於原確定判決所認罪名
    之判決者，為受判決人之利益，得聲請再審；第1項第6款之
    新事實或新證據，指判決確定前已存在或成立而未及調查斟
    酌，及判決確定後始存在或成立之事實、證據，刑事訴訟法
    第420條第1項第6款、第3項分別定有明文。準此，所謂「新
    事實」或「新證據」，須具有未判斷資料性之「新規性」，
    舉凡法院未經發現而不及調查審酌，不論該事實或證據之成
    立或存在，係在判決確定之前或之後，就其實質之證據價值
    未曾予評價者而言。如受判決人提出之事實或證據，業經法
    院在審判程序中為調查、辯論，無論最終在原確定判決中本
    於自由心證論述其取捨判斷之理由；抑或捨棄不採卻未敘明
    其捨棄理由之情事，均非未及調查斟酌之情形。通過新規性
    之審查後，尚須審查證據之「顯著性」，此重在證據之證明
    力，由法院就該新事實或新證據，不論係單獨或與先前之證
    據綜合判斷，須使再審法院對原確定判決認定之事實產生合
    理懷疑，並認足以動搖原確定判決而為有利受判決人之蓋然
    性存在。而該等事實或證據是否足使再審法院合理相信足以
    動搖原有罪之確定判決，而開啟再審程式，當受客觀存在的
    經驗法則、論理法則所支配，並非聲請人任憑主觀、片面自
    作主張，就已完足。如聲請再審之理由僅係對原確定判決之
    認定事實再行爭辯，或對原確定判決採證認事職權之適法行
    使，任意指摘，或對法院依職權取捨證據持相異評價，縱法
    院審酌上開證據，仍無法動搖原確定判決之結果者，亦不符
    合此條款所定提起再審之要件（最高法院109年度台抗字第2
    63號裁判要旨參照）。又法院就再審聲請人所提出之新事實
    或新證據，是否具有前揭嶄新性要件，自應先予審查。如係
    在原判決審判中已提出之證據，經原法院審酌捨棄不採者，
    即不具備嶄新性之要件，自毋庸再予審查該證據是否具備顯
    著性（最高法院108年度台抗字第358號裁定意旨參照）。次
    按有罪之判決確定後，有「原判決所憑之證言、鑑定或通譯
    已證明其為虛偽者」，為受判決人之利益，得聲請再審，刑
    事訴訟法第420條第1項第2款固定有明文；然同條第2項明定
    ：「前項第1款至第3款及第5款情形之證明，以經判決確定
    ，或其刑事訴訟不能開始或續行非因證據不足者為限，得聲
    請再審」。是再審聲請人依上開規定聲請再審者，自應據以
    提出經法院認定相關證言為虛偽之確定判決，或其刑事訴訟
    不能開始或續行非因證據不足之證明，始符刑事訴訟法所定
    之再審要件（最高法院102年度台抗字第924號裁定意旨參照
    ）。
三、經查：本院原確定判決依憑證人李培豪、唐宇弘之證詞、通
    訊監察譯文等證據資料調查之結果，綜合研判，認定聲請人
    於109年4月13日下午2時20分45秒通話後某時，在嘉義縣○○
    鄉○○社區牌樓附近廟口，以一手交錢一手交貨之方式，交付
    重量不詳之第二級毒品甲基安非他命1包予李培豪，並收受
    李培豪給付之價金2000元，而依修正前毒品危害防制條例第
    4條第2項之販賣第二級毒品罪予以論罪科刑，嗣經聲請人上
    訴後，經最高法院111年度台上字第3916號判決駁回上訴而
    確定，有本院111年度上訴字第385號判決為憑，並經本院依
    職權調取該案電子卷證核閱無誤，該確定判決業敘明其證據
    之斟酌取捨及得心證之理由，並就聲請人辯解不採者，亦於
    理由欄內詳細指駁及說明。是原判決就認定犯罪事實及證據
    取捨之理由，均已於判決內詳細論述，經查並無何違背經驗
    法則及論理法則之情形。
四、聲請人雖稱證人李培豪證述與聲請人交易毒品之證詞為偽證
    ，並主張證人唐宇弘於第一審之證述為新證據云云，然查：
　㈠聲請意旨雖稱證人李培豪於警詢、偵訊及第一審審理中所述
    為偽證云云。惟聲請人並未就此提出另案確定判決認定原確
    定判決所憑之證人李培豪之證言為虛偽或聲請人被誣告，或
    其刑事訴訟不能開始或續行非因證據不足之證據供本院參酌
    ，復經本院訊問聲請人有無新證據可以提出時，其亦答覆並
    無新證據等語明確（見本院卷第95頁），且本院亦查無證人
    李培豪有因本案的證述而遭追訴偽證或誣告之情，是聲請人
    以此聲請再審自與刑事訴訟法第420條第1項第2款、第2項之
    要件不合，其此部分聲請，自無理由。
　㈡聲請意旨以證人唐宇弘之證言與原確定判決附表編號4的監聽
    譯文中提及有朋友比對，應可作為新證據云云。惟查，原審
    定判決就證人唐宇弘所述搭乘李培豪所駕駛的車輛前往聲請
    人住處之日期，應非本案案發之109年4月13日，因此證人唐
    宇弘雖證稱並未目睹聲請人與李培豪交易毒品之情，難以遽
    為聲請人有利的認定，亦難因其所述情節與李培豪不同，反
    證李培豪證述不實等情（見原確定判決第13頁），原審審酌
    證人李培豪、唐宇弘之證詞、通訊監察譯文等證據，綜合研
    判，認定聲請人有販賣甲基安非他命給李培豪之事實，已於
    原確定判決理由中說明綦詳，從而，聲請人無非係對其有利
    之事項為法院所不採，事後再為爭執，對原確定判決認定不
    利於己之事實，片面為個人意見之取捨，及單憑己意所為之
    相反評價或質疑；易言之，聲請人於聲請再審僅係對本案的
    證據資料的「證明力」再為爭執而已，並未提出任何的新證
    據以供審酌。依據上開說明，自難謂該等證據已具備「係在
    事實審法院於判決前已存在，因未經發現不及調查斟酌，或
    審判時未經注意，至其後始行發現之新證據」，自不能據為
    聲請再審之原因，是此部分與刑事訴訟法第420條第1項第6
    款所謂發現確實之新證據之要件並不相符合。
五、聲請意旨雖以其曾於本院原確定判決審理程序時聲請傳喚證
    人李培豪到庭與唐宇弘對質藉以釐清李培豪所稱於109年4月
    13日向聲請人購買毒品之情形，卻遭本院拒絕，而指摘事實
    審之法院應有未盡調查證據之違法云云。惟查，聲請人於原
    確定判決準備程序及審理程序中均未聲請傳喚證人李培豪到
    庭與唐宇弘對質之情，此有準備程序及審判筆錄可考，且法
    院已認定並無再傳喚證人李培豪到庭作證之必要（見刑事訴
    訟法第163條之2），而未依職權加以傳訊，自無違法之情，
    是聲請人以事實審之法院應有未盡調查證據之違法云云，顯
    有誤會。
六、綜上所述，聲請人雖以刑事訴訟法第420條第1項第2款、第6
    款、第2項之情形聲請再審，然其並未提出認定原判決所憑
    證言係虛偽之確定判決，復無法提出上開事項之刑事訴訟不
    能開始或續行非因證據不足之證明資料，已不符同法第420
    條第1項第2款、第2項之要件，其餘聲請意旨所執主張，原
    確定判決已詳述其憑以認定之證據，並其證據取捨之原因，
    復對聲請人辯稱證人李培豪之證述係屬偽證一節，予以駁斥
    其不可採之理由，聲請人本件聲請再審，係就原確定判決已
    經明白論斷之事項，或持卷內片面有利於己之事證，或就原
    審採證、認事職權之行使，徒以己意任意指為違法，無非係
    對於確定判決取捨證據之職權行使予以指摘，並針對卷內證
    據持與原確定判決相異之評價，經本院綜合判斷聲請人上開
    聲請再審理由，亦無得以動搖原確定判決所認定之事實，聲
    請人上開所舉聲請再審之事由，應予駁回。
據上論結，應依刑事訴訟法第434 條第1 項，裁定如主文。
中　　華　　民　　國　　111 　年　　12　　月　　15　　日
                  刑事第六庭    審判長法　官  吳勇輝
                                      法　官  包梅真
                                      法　官  黃國永
以上正本證明與原本無異。
如不服本裁定，應於收受本裁定後十日內向本院提出抗告狀。
　　　　　　　　　　　　　　　　　　　書記官  葉宥鈞
中　　華　　民　　國　　111 　年　　12　　月　　15　　日